臺灣高雄地方法院民事判決　九十年度簡上字第二二八號
　　上　訴　人　高雄縣大樹鄉公所
　　法定代理人　乙○○
　　訴訟代理人　丙○○
　　被　上訴人　甲○○
右當事人間請求排除侵害事件，上訴人對於中華民國九十年六月五日本院九十年度鳳
簡字第四一號第一審判決提起上訴，本院判決如左：
    主　文
上訴駁回。
第二審訴訟費用由上訴人負擔。
    事　實
甲、上訴人方面：
一、聲明：
（一）原判決廢棄。
（二）被上訴人第一審之訴駁回。
（三）第一、二審訴訟費用由被上訴人負擔。
（四）如受不利判決，願供擔保請准免為假執行。
二、陳述：除與原審判決書所載者相同茲予引用外，補稱：上訴人係依原來河道修建
    排水溝，不知會占用到被上訴人土地。
三、證據：援用原審之立證方法。
乙、被上訴人方面：
一、聲明：求為判決駁回上訴，第二審訴訟費用由上訴人負擔。
二、陳述：除與原審判決書所載者相同茲予引用外，補稱：不管上訴人是否係依原來
    河道修建排水溝，不影響占用到被上訴人土地之事實。
三、證據：援用原審之立證方法。
    理　由
一、按當事人法定代理人其代理權消滅者，訴訟程序在有法定代理人，承受其訴訟以
    前當然停止；第一百六十八條至第一百七十二條及前條所定之承受訴訟人，於得
    為承受時，應即為承受之聲明，民事訴訟法第一百七十條、第一百七十五第一項
    定有明文。本件起訴時上訴人之法定代理人為黃寶源，嗣後變更為乙○○，經上
    訴人於九十一年四月十九日當庭聲明承受訴訟，依前開說明，核無不合，應予准
    許，合先敘明。
二、本件被上訴人起訴主張座落高雄縣大樹鄉○○○段第四一六之二五地號土地為伊
    所有，上訴人未經被上訴人同意，於八十九年四月一日起占有其上開土地如附圖
    所示Ａ部份、面積十八平方公尺，私自開闢排水溝，依民法第七百六十七條所有
    物返還請求權請求排除侵害，回復上開土地原狀，交還被上訴人，並依民法第一
    百七十九條不當得利法律關係請求上訴人給付應自八十九年四月一日起至回復原
    狀之日止，按年以新臺幣（下同）柒佰柒拾捌元計算之損害金；上訴人則已其係
    依原來河道修建排水溝，不知會占用到被上訴人土地等語資為抗辯。
三、按所人有對於無權占有或侵奪其所有物者，得請求返還之。對於妨害其所有權者
    ，得請求除去之，民法第七百六十七條定有明文。本件被上訴人主張上訴人占有
    其上開土地如附圖所示Ａ部份面積十八平方公尺之事實，業據其提出土地登記簿
    謄本一份、高雄縣鳳山地政事務所地籍圖謄本一份、複丈成果圖一份等附於原審
    卷為證，並經原審法院於九十年三月十四日至現場囑託高雄縣鳳山地政事務所派
    員實地測量，證實上訴人開闢之排水溝確有占用被上訴人所有如附圖所示Ａ部分
    土地，此有本院之勘驗筆錄及高雄縣鳳山地政事務所九十年三月二十六日 (九十
    ) 鳳地二字第五三四號函所附土地複丈成果圖一份在卷可稽，且為上訴人所不爭
    ，被上訴人主張可信為真實。雖上訴人抗辯係依原來河道修建排水溝，不知會占
    用到被上訴人土地云云，惟不管上訴人是否係依原來河道修建排水溝，並不影響
    其占用到被上訴人土地之事實。從而，被上訴人請求上訴人應將如附圖所示Ａ部
    分、面積十八平方公尺之土地回復原狀後，交還被上訴人，應予准許。
四、再上訴人占用系爭土地開闢排水溝，既未得到被上訴人同意，並無正當權源，係
    屬無權占有，而無權占有他人土地，可能獲得相當於租金利益，為一般社會通常
    觀念，因此，被上訴人自可本於民法第一百七十九條不當得利之法律關係，請求
    上訴人賠償相當於租金的損害金。本院審酌上述土地所在位置、工商業繁榮地段
    程度、上訴人利用該土地的經濟價值、所受利益等事項，認為被上訴人請求從八
    十九年四月一日起，按申報地價總額年息百分之八計算才適當。因此被上訴人可
    以請求之金額在六百六十三元範圍內是有理由，應該准許。又本件係因占有土地
    所生爭執，茲被上訴人之訴為有理由而應為上訴人敗訴之判決，則依民事訴訟法
    第三百九十條第二項規定就被上訴人勝訴部分應依聲請宣告假執行。是則原審為
    上訴人敗訴之判決，並依聲請宣告假執行，於法並無違誤，上訴意旨指摘原判決
    不當，求予廢棄改判，為無理由，應予駁回其上訴。
五、結論：本件上訴為無理由，依民事訴訟法第四百三十六條之一第三項、第四百四
    十九條第一項、第七十八條，判決如主文。
中　　　華　　　民　　　國　　九十一　　年　　　五　　　月　　  三　  　日
                              臺灣高雄地方法院民事庭
~B審判長法官
~B法　　　官
~B法　　　官
右為正本係照原本作成。
本判決不得上訴。
中　　　華　　　民　　　國　　九十一　　年　　　五　　　月  　　三   　 日
~B法院書記官　謝群育
